【裁判字號】    95,簡,516
【裁判日期】    951027
【裁判案由】    菸酒管理法
【裁判全文】
臺北高等行政法院判決
                                     95年度簡字第00516號
原      告  永勝榮行銷有限公司
代  表  人  甲○○
被      告  花蓮縣政府
代  表  人  乙○○（縣長）
上列當事人間因菸酒管理法事件，原告不服財政部中華民國95年
5 月18日台財訴字第09500056900 號訴願決定，提起行政訴訟。
本院判決如下：
    主  文
原告之訴駁回。
訴訟費用由原告負擔。
    事實及理由
一、事實概要：
    緣原告於94年4 月19日經人檢舉涉嫌於雅虎網站http：//tw
    .page.bid.yahoo.com/tw/auction/d00000000aucview ＝se
    arch販賣酒類商品及刊載酒類促銷廣告而未標示健康警語，
    違反菸酒管理法第31條第1 項、第37條規定，案經被告查證
    屬實，乃依同法第55條第1 項、第57條第1 項規定處以新台
    幣（以下同）110,000 元罰鍰，原告不服，經提起訴願，遭
    訴願駁回後，仍然不服，遂提起本件行政訴訟。
二、兩造聲明：
  (一)原告聲明：訴願決定及原處分均撤銷。
  (二)被告聲明：駁回原告之訴。
三、兩造之爭點：
    原告有無以拍賣網站販售酒類商品之廣告與促銷之行為？有
    無依規定標示健康警語？
  (一)原告主張之理由：
    1.原告自始自終從未於雅虎拍賣網站http：//tw.page.bid.
      yahoo.com/tw/auction/d00000000?aucview＝search刊登
      販售酒類商品之廣告與促銷，更未有交易行為，此檢舉與
      事實完全不符，此項事實可於雅虎網站之廣告申請與交易
      紀錄證實，請求明察。
    2.檢舉者稱酒類廣告及促銷應明顯標示「飲酒過量，有害健
      康」或其他警語。事實因原告由於接受委託建置「後山姊
      妹購物網」仍在建置中尚未完成，故而尚未加入警語，且
      結帳系統尚未完成，如聯絡人、聯絡電話、傳真、電子信
      箱都尚未著名完成又如何買賣與聯絡？網站下方之電話、
      傳真、電子信箱乃屬網站製作公司之聯絡方式非購物系統
      之聯絡方式。
    3.暫時將該購物系統掛於104 民宿查號台上純粹是因為方便
      原告代表人甲○○與工程師間彼此好聯繫與修正之用。因
      原告甲○○負責業務招攬及網站內容規劃協調，住花蓮縣
      玉里鎮，工程師住桃園縣中壢市，為了方便檢視網站製作
      進度與內容正確與否，所以都會將製作中之網站暫存於公
      司網站內，並非本公司擁有之購物系統 。
    4.此案經主管機關糾正，發現恐有疏失之慮立刻改善及關閉
      購物網站避免不必要影響，完全無觸法意圖。
    5.本案雖難無過失，卻未造成任何政府單位或消費者的傷害
      ，且只有檢舉人及縣府復查人員因案情需求看過該網頁，
      並沒有其他人瀏覽過，所以也無廣告之嫌。
    6.綜觀以上理由，因原告一時疏忽卻要處以重罰，這與現今
      社會多數經濟犯罪、刑事案件之罰則比較，實在令人難以
      誠服。期盼行政法庭能酌情給予免罰或從輕處分。
  (二)被告主張之理由：
    1.查原告主張理由稱其為行銷業務，除承接客戶網頁製作外
      ，並未經銷任何其他商品（包含菸酒），亦非購物網站所
      有人，且營業項目並無菸酒買賣，不適用菸酒管理辦法，
      惟酒業者及網路資訊業者為酒之廣告或促銷違反菸酒管理
      第37條規定為之處罰，不以營業項目登載菸酒經營者始有
      適用，此有財政部國庫署93年10月28日台庫五字第093031
      13800 號函釋在案（詳附件六），故原告所稱營業項目並
      無菸酒買賣，不適用菸酒管理辦法，於法不合，不足採信
      。
    2.次查原告辯稱係為委託客戶建構網站工程，僅屬暫時架設
      作為測試，惟一般消費者均得經此網址再點入該網頁均可
      得知此商品資訊，且該酒品皆附註圖樣及介紹文字，並設
      有結帳機制，自屬為對於酒類商品廣告之販售促銷行為，
      是以原告所稱實無可採。次查，酒之販賣不得以自動販賣
      機、郵購、電子購物或其他無法辨識購買者年齡等方式為
      之為菸酒管理第31條所明定，既不得以上述方式販賣，則
      自無所謂「暫時架設」，是以原告違規事實明確。
四、本院之判斷：
  (一)按「酒之販賣，不得以自動販賣機、郵購、電子購物或其他
    無法辨識購買者年齡等方式為之。」、「酒之廣告或促銷，
    應明顯標示『飲酒過量，有害健康』或其他警語……」、「
    有下列各款情形之一者，處新臺幣1 萬元以上5 萬元以下罰
    鍰：……二、酒之販賣違反第31條第1 項規定。」及「違反
    第37條規定而為酒之廣告或促銷者，處新臺幣10萬元以上50
    萬元以下罰鍰，並通知限期改正；屆期未改正者，得按次連
    續處罰。」為菸酒管理法第31條第1 項、第37條、第57條第
    1 項及第55條第1 項所明定。次按「依本法第57條第1 項規
    定裁罰之案件，第1 次查獲者，處以新臺幣1 萬元之罰鍰；
    ……」、「依本法第55條規定裁罰之案件，第1 次查獲者，
    處以新臺幣10萬元之罰鍰；……」為菸酒查緝及檢舉案件處
    理作業要點第45點第11款、第9 款所規定。又無論於網路上
    是否刊載僅有酒品名稱、圖樣、價格或提供網路訂購、電話
    、傳真、郵件信箱等足資聯繫之資料，皆屬菸酒管理法第37
    條所稱酒之廣告或促銷，應明顯標示健康警語；如違反上開
    規定，即應依同法第53條（修正後第55條）規定處罰。至如
    涉以自動販賣機、郵購、網路等方式販售，如販賣商，即違
    反同法第31條規定，應依同法第56條( 修正後第57條) 規定
    處罰。是故，如於網路上刊載酒類促銷廣告，無明顯標示健
    康警語，又以無法辨識購買者年齡之方式販售，應分別依上
    開規定處罰之。財政部國庫署93年2 月18日台庫五字第0931
    600359號函亦同此意旨。
  (二)本件原告於94年4 月19日經人檢舉涉嫌於雅虎網站http：//
    tw.page.bid.yahoo.com/tw/auction/d00000000aucview ＝
    search販賣酒類商品及刊載酒類促銷廣告而未標示「飲酒過
    量，有害健康」之警語，案經被告查證原告所屬「104 民宿
    查號台」網站提供網路下單訂購機制「後山姊妹購物系統」
    ，網頁上標示有酒品之名稱、圖樣、售價、容量、酒精度而
    未標示健康警語，因屬第一次查獲，分別依首揭規定處以罰
    鍰10,000與100,000 元。原告不服，提起行政訴訟，並為前
    揭所載各節之主張。是本件應審酌者厥為：原告有無以拍賣
    網站販售酒類商品之廣告與促銷之行為？有無依規定標示健
    康警語？
  (三)經查：
    1.原告主張係受委託建構網站工程，僅屬暫時架設作為測試
      ，惟查一般消費者經「104 民宿查號台」網站再點入「後
      山姊妹購物系統」網頁均可得知酒品資訊，酒品之名稱、
      圖樣、售價、容量、酒精度，標示明顯，並設有結帳機制
      ，核應屬以消費者為對象之酒品廣告及促銷，且無法辨識
      購買者之年齡，又其內容未標示「飲酒過量，有害健康」
      之警語，復為原告所不爭執。是原告所稱，委無足採。
    2.原告又稱其於經濟部登記之營業項目並無菸酒買賣，故不
      適用菸酒管理辦法云云。惟查酒業者及網路資訊業者為酒
      之廣告或促銷，違反菸酒管理法第37條規定所為之處罰，
      並不以業者之營業項目有菸酒買賣之登記始有適用，財政
      部國庫署93年10月28日台庫五字第09303113800 號函亦同
      此意旨，故原告所稱營業項目並無菸酒買賣，不適用菸酒
      管理辦法云云，亦不足採。
    3.本件原告為促銷酒品之行為，基於保障消費者健康與安全
      ，對於應遵守須標示健康警語及辨識購買者年齡之相關法
      令，理應有相當之認識、瞭解，則其應注意、能注意而不
      注意，難謂無過失，自仍應論罰。
  (四)綜上，被告依首揭規定分別處以罰鍰10,000與100,000 元，
    經核並無違誤，訴願決定因而維持原處分，亦無不合。原告
    徒執前詞，訴請撤銷，為無理由，應予駁回。
五、本件事證已臻明確，原告聲請傳證涂孟淵，核無必要。又兩
    造其餘攻擊防禦方法均與本件判決結果不生影響，故不逐一
    論述，併此敘明。
六、本件適用簡易訴訟程序，爰不經言詞辯論逕為判決，併予敘
    明。
據上論結，本件原告之訴為無理由，爰依行政訴訟法第98條第3
項前段、第233條第1項、第236條，判決如主文。
中    華    民    國    95    年    10    月    27    日
                           第二庭  法  官  陳金圍
上為正本係照原本作成。
本件以訴訟事件所涉及之法律見解具有原則性者為限，始得於本
判決送達後20日內向本院提出上訴狀並表明上訴理由，如已於本
判決宣示後送達前提起上訴者，應於判決送達後20日內補具上訴
理由（均按他造人數附繕本），且經最高行政法院許可後方得上
訴。
中    華    民    國    95    年    10     月   27    日
                                   書記官  陳可欣


司法院資訊處製作；財團法人民間司法改革基金會備份。
